【裁判字號】    89,上訴,1139
【裁判日期】    890822
【裁判案由】    懲治盜匪條例等
【裁判全文】
臺灣高等法院臺中分院刑事判決              民國八十九年度上訴字第一一三九號
    上  訴  人  臺灣臺中地方法院檢察署檢察官
    上  訴  人
    即  被  告  戊○○
                        （另案在岩灣執行管訓處分）
                丁○○
    共      同
    指定辯護人  本院公設辯護人  郭博益
右上訴人等因被告等懲治盜匪條例等案件，不服臺灣臺中地方法院中華民國八十九年
五月二日第一審判決（民國八十八年度訴字第二三○一號，起訴案號：臺灣臺中地方
法院檢察署民國八十八年度偵字第一九八三六、一八二六七、一八六六○、二○六二
二號），提起上訴，本院判決如左：
    主      文
原判決關於戊○○持有手槍部分及丁○○妨害自由部分，與戊○○、丁○○被訴強盜
汽車部分，均撤銷。
戊○○未經許可，持有手槍，處有期徒刑肆年陸月，併科罰金新台幣參拾萬元，罰金
如易服勞役，以罰金總額與陸個月之日數比例折算，並應於刑之執行完畢或赦免後令
入勞動場所強制工作參年。扣案制式九○手槍（編號0000000000號）、仿
美製○．三七五吋轉輪手槍（編號0000000000號）各壹支、制式九○手槍
子彈伍顆，均沒收。
丁○○共同以非法剝奪人之行動自由，累犯，處有期徒刑壹年貳月。
其他上訴駁回。
    事      實
一、陳瑞洲因「林裕翔（另由檢察官偵辦中）與己○○之間有糾紛，遂受該林某之指
    使欲教訓己○○。乃於民國（下同）八十六年六月二十四日在台中市○○路附近
    ，取受由林某交付均具有殺傷力之制式九○手槍（編號0000000000號
    ）、仿美製○‧三七五吋轉輪手槍（編號0000000000號）各一支、製
    式九○子彈十六顆及製式○‧三七五吋轉輪手槍子彈三顆，即未經許可予以持有
    ，旋於同年月二十九日取出右開九○手槍一支及製式九○子彈十六顆，夥同具恐
    嚇及妨害自由犯意聯絡之綽號「碰吉」之成年男子及丁○○（前於八十五年間因
    過失致死案件，經法院判處有期徒刑一年六月確定，並於八十八年六月十九日假
    釋期滿執行完畢），共同於八十八年六月二十九日上午十一時四十五分許搭計程
    車，前往台中縣潭子鄉○○村○○路○段四三一之八號「金帥汽車修理場」，三
    人抵達該修理場並進入修理場辦公室內（侵入建築物部分未據告訴）後，戊○○
    即對己○○稱：我老大要與你說話一語，令己○○跟戊○○等人走，因己○○不
    從，加以抗拒，丁○○及「碰吉」即分別架住己○○左右手臂挾持己○○，強將
    己○○押出辦公室大門，戊○○復為順利將己○○押離現場，乃以上開制式九○
    手槍朝天花板射擊一發，嚇阻右開辦公室內之乙○○及其他員工接近、攔阻，而
    以此加害生命、身體之事恐嚇在場之人（已據己○○），致使在場之乙○○及其
    他員工均心生畏懼，不敢接近、攔阻，己○○亦不敢再抗拒。俟戊○○等三人為
    順利將己○○押離現場，又由「碰吉」強將己○○掛在身上之Ｂ２─９７８８號
    自用小客車鑰匙取下，三人隨即強將己○○押上Ｂ２─９７８８號自小客車後座
    ，由戊○○與丁○○二人分別坐在己○○兩旁，「碰吉」則負責駕駛該自小客車
    駛離現場，途中丁○○並以膠帶矇住己○○雙眼，戊○○且曾出手毆打己○○（
    傷害部分均未據告訴），迨「碰吉」將車輛駛至中彰快速道路位於台中市市○路
    ○○○道後，渠三人方將己○○釋放，而戊○○、丁○○、「碰吉」等三人為離
    開該處，乃又由「碰吉」駕上開自小客車載戊○○、丁○○至台中市○○路、梅
    川西路口處，讓戊○○、及丁○○二人下車，再由「碰吉」將右揭自小客車棄置
    在位於台中市○○路上之監理站停車場內。嗣戊○○因覺己○○不夠害怕，竟為
    加強恐嚇己○○之效果，而決定前往己○○住處開槍示威，惟因其友人誤指己○○居住在台中市○○路○段二七五巷六號雄貓公園市大樓內，致使戊○○於同年
    七月二十二日晚間九時許，又基於概括之恐嚇危害安全犯意，再持上開制式九○
    手槍一枝，由「碰吉」騎乘未懸掛車牌之機車搭載戊○○至上開大樓後，由戊○○持上開制式九○手槍一枝進入一樓大廳，並向適在櫃檯之丙○○稱：沒有你的
    事後，旋即向警衛室旁之玻璃及監視器連續射擊七槍後逃逸。嗣戊○○於八十八
    年八月四日十九時許，經警循線在台中縣霧峰鄉樟公北巷二號三樓之十七（公訴
    人誤載為三樓之七）逮捕後，向警供承右開槍彈均藏置於台中市○○路○段與四
    平路口附近之太子臻品招牌下草叢內，並帶同警察前往該址，起出上開制式九○
    手槍一枝、仿美製○‧三七五吋轉輪手槍一枝、制式九○子彈八顆及制式○‧三
    七五吋轉輪手槍子彈三顆等物，嗣復供出槍彈來自林裕翔交付，林裕翔刻由檢察
    官偵辦中；丁○○則於翌日即同年月五日十二時許，在嘉義市○○路六二號前為
    警逮捕。
二、案經臺中縣警察局、臺中縣警察局豐原分局、臺中市警察局第三分局報告暨臺灣
    臺中地方法院檢察署檢察官自動檢舉偵查起訴。
    理      由
一、訊據被告陳瑞洲、丁○○（下稱被告）對於右揭事實，坦承不諱，核與被害人己○○指述情節、證人乙○○、丙○○二人證述情節相符，並有扣案之上開九○手
    槍一枝、仿美製○．三七五吋轉輪手槍一枝、制式九○子彈八顆、制式○‧三七
    五吋轉輪手槍子彈三顆等物可資佐證。又前揭槍彈經送內政部警政署刑事警察局
    鑑驗結果均具有殺傷力，且經比對彈殼底紋痕相符，有該局八十八年八月五日刑
    鑑字第七六七三二號鑑驗通知書（八十八年度偵字第一八二六七號第三八頁），
    八十八年七月二十日局紋字第六九三號鑑定書、（同上偵查卷第三一頁）及八十
    八年八月五日刑鑑字第七六二八七號函各一紙、監視器翻拍相片等附卷可資佐證
    ，被告等犯罪事證，已臻明確，犯行堪以認定。次查，被告等之強將己○○之轎
    車開走，乃為方便挾持載走己○○之意，隨即將之放置北屯路上監理站停車場內
    ，讓己○○得以尋回，足見並無不法所有之意圖，所為原僅係犯刑法第三百零四
    條之強制罪，但因其目的在剝奪人之行動自由，故該強制罪之低度行為，應為高
    度之剝奪己○○行動自由所吸收，不另論罪而已，併此明。（參照最高法院二
    十九年上字第二三五九號判例）
二、核被告戊○○所為，係犯槍砲彈藥刀械管制條例第七條第四項之未經許持有手槍
    罪、第十一條第四項之未經許可持有可發射子彈具有殺傷力之改造手槍罪、第十
    二條第四項之未經許可持有彈藥罪、刑法第三百零二條第一項及第三百零五條（
    至態貓公園市大樓開槍部分）之罪。被告丁○○所為，係犯刑法第三百零二條第
    一項。公訴人認被告等強行開走己○○轎車係犯盜匪罪，尚有未洽，起訴法條應
    予變更。公訴人就被告戊○○持有制式手槍犯行，誤載槍砲彈藥刀械管制條例第
    五條第四項，尚有未洽。被告二人與「碰吉」、「林裕翔」四人間就右開恐嚇及
    妨害自由犯行，均有犯意之聯絡及行為之分擔，均為共同正犯。被告戊○○以一
    個持有行為，同時持有制式九○手槍、仿三八式轉輪手槍、制式九○子彈、制式
    ○‧三七五吋，為想像競合犯，應依刑法第五十五條規定，從一重之槍砲彈藥刀
    械管制條例第七條第四項未經許可持有手槍罪論處。又被告戊○○以一個開槍行
    為，同時恐嚇在場之乙○○及丙○○等人，亦為想像競合犯，應依刑法第五十五
    條規定，從一重處斷，其先後二次開槍犯行，犯意概括，罪名相同，應依連續犯
    以一罪論。查上開仿○‧三七五吋轉輪手槍一枝，係仿美製口徑○‧三七五吋轉
    輪手槍之仿造槍，有前開八十八年八月五日刑鑑字第七六七三二號鑑驗通知書在
    卷可稽，公訴人誤認係制式手槍，尚有未洽，惟其基本事實同一，本院仍應予審
    理，並變更其起訴法條，併此敘明。又被告等前往己○○辦公處所由戊○○開槍
    嚇阻己○○之抗拒，及乙○○等之攔阻，以遂其挾持己○○之目的，此種行為即
    屬強暴脅迫為刑法第三百零二條第一項所謂之非法方法，雖此一種行為合於刑法
    第三百零五條恐嚇危害安全之情形，仍應視為剝奪行動自由之部分行為。最高法
    院七十四年台上字第三四○四號著有判例。公訴人認被告等並成立刑法第三百零
    五條之罪，與妨害自由部分有牽連關係，應從一重處斷，顯有未洽，附此明。
    至被告戊○○所犯上開三罪間，有方法結果之牽連關係，則應從一重之持有手槍
    罪處斷。查被告丁○○前於八十五年間因過失致死案件，經判處有期徒刑一年六
    月確定，並於八十八年六月十九日假釋期滿執行完畢，有臺灣臺中地方法院檢察
    署刑案資料查註紀錄表在卷可稽，其於受有期徒刑執行完畢後，五年以內，再犯
    本件有期徒刑以上之罪，為累犯，應依刑法第四十七條規定，加重其刑。次查，
    被告戊○○於警訊、偵查及本院審理中分別坦承有扣案槍彈之事實，且於警訊中
    主動供出槍彈藏放地點，並帶警起出所槍彈，始查獲本案槍枝，嗣並供出來源係
    出自林裕翔交付，林裕翔部分亦經檢察官偵辦中等情，有警訊筆錄在卷可考（八
    十八年度偵字第一八二六七號（見偵查卷第一四頁背面）及偵審筆錄可參，應依
    槍砲彈藥刀械管制條例第十八條第四項減輕其刑。
三、原審予以論罪科刑，固非無見，惟查被告等於己○○辦公處挾持其離開時所為恐
    嚇危害安全之低度行為，應為剝奪行動自由之高度行為所吸收，不另論罪，原判
    決認為與妨害自由罪及持有手槍罪（戊○○部分）有方法結果之牽連關係，自有
    可議又強行開走己○○汽車之強制罪犯行，僅係吸收於妨害己○○行動自由罪之
    高度行為中，不另論罪而已。並非不構成犯罪，原審誤認無強盜犯行將此部分亦
    為無罪諭知，亦有未洽。上訴人等上訴意旨雖未指摘及此，然原審此部分判決既
    有違誤，自應由本院將被告戊○○持有手槍，丁○○妨害自由及二人被訴強盜汽
    車部分均予以撤銷改判。爰分別審酌被告二人在光天化日之下，侵入己○○辦公
    室，強行押走己○○，惡性非輕，及渠二人犯罪之動機、目的、手段、所生之危
    害及犯罪後坦承犯行，態度尚稱良好等一切情狀，量處如主文第二、三項所示之
    刑，並就罰金部分諭知易服勞役之折算標準。又被告戊○○非惟持有右開槍彈，
    且持上開九○手槍先後為上述犯行，並先後二次射擊共計八發子彈，本院認被告
    戊○○有以強制工作預防矯治其社會危險性之必要，爰宣付被告戊○○應依槍砲
    彈藥刀械管制條例第十九條第一項之規定，於刑之執行完畢後令入勞動場所強制
    工作三年。前開扣案制式九○手槍一枝、仿美製○‧三七五吋轉輪手槍一枝、鑑
    餘制式九○子彈五顆（其中三顆業經內政部警政署於鑑定時試射），均為違禁物
    ，應依法宣告沒收。又其餘之制式九○子彈十一顆，其中八顆業經被告戊○○射
    擊，另三顆制式九○子彈連同上開○‧三七五吋轉輪手槍子彈三顆則均經內政部
    警政署刑事警察局於鑑定時試射，均已無殺傷力，均已非違禁物，爰不予宣告沒
    收。再上開膠帶雖係被告所有供犯罪所用之物，惟既查無證據足證尚屬存在，亦
    不予宣告沒收，均附此指明。
四、公訴意旨另略以：「林裕翔」於八十八年六月二十四日，在公園路附近亦交槍予
    被告丁○○，且被告丁○○於八十八年六月二十九日上午十一時四十五分許，前
    往恐嚇己○○時，亦持槍前往，因認被告丁○○，尚犯有槍砲彈藥刀械管制條例
    第七條第四項之罪嫌云云。訊之被告丁○○堅決否認有違反槍砲彈藥刀械管制條
    例犯行，辯稱：上開槍彈均係戊○○所持有，伊未曾持有槍彈等語。經查，右開
    槍彈，係「林裕翔」於右揭時地交予被告戊○○，當時被告丁○○雖在場，但因
    該槍彈當時係以紙包著，丁○○並不知紙內是何物品，嗣被告二人與「碰吉」前
    往恐嚇己○○時，亦僅戊○○帶槍等情，業據被告戊○○於原審及本院審理中供
    明在卷，核與被告丁○○所辯及己○○指述情節相符，堪可認定。從而，上開槍
    彈既均為被告戊○○所持有，即難僅因被告等人前往恐嚇己○○時，被告戊○○
    持槍前往，即認被告丁○○亦有違反槍砲彈藥刀械管制條例罪行。此外，復本無
    其他積極證據足認被告丁○○有何違反槍砲彈藥刀械管制條例犯行，既不能證明
    其此部分犯罪，本應就其此部分罪嫌諭知無罪，惟因其此部分罪嫌與右揭有罪部
    分，有牽連犯之裁判上一罪關係，本院乃不另為無罪之諭知，附此敘明。
貳、無罪部分：（即強盜滿天星手錶一只部分，亦即上訴駁回部分）
一、公訴意旨略以：被告戊○○、丁○○二人共同意圖為自己不法之所有，在右開強
    押己○○途中，強盜己○○所有之滿天星手錶一只，因認被告二人犯有懲治盜匪
    條例第五條第一項第一款之罪嫌云云。
二、按犯罪事實應依證據認定之，無證據不得推定其犯罪事實；不能證明被告犯罪或
    其行為不罰者，應諭知無罪之判決，刑事訴訟法第一百五十四條、第三百零一條
    第一項分別定有明文。又告訴人之告訴，係以使被告受刑事追訴為目的，是其陳
    述是否與事實相符，仍應調查其證據以資審認，最高法院五十二年台上字第一三
    ○○號著有判例可資參照。本件公訴人認被告二人犯有上開罪嫌，無非係以己○○之指訴及證人即己○○之配偶乙○○之證詞其論據。訊之被告二人均堅決否認
    有何強盜犯行，均辯稱：渠等自始至終均未看到己○○所稱之滿天星手錶，更未
    強行取走該手錶等語。經查：（一）己○○於八十八年六月二十九日在警訊之初
    ，均未言及手上帶有勞力士滿天星錶，及如何被強行拔走，僅泛言歹徒搶走我的
    Ｂ２─９７８８自小客車，內有我的皮包（內有金融卡一張、信用卡一張、現金
    約新台幣三萬元、證件、駕照、身分證）等物，另外有勞力士牌一個，高爾夫球
    桿乙組云云。似手勞士錶係放在車上，然勞力士錶滿天星價值不菲，豈有輕易放
    在車上之理，同理，如此貴重之手錶若有被強劫而走，豈有不詳述被劫經過之理
    。其又於八十八年八月五日警訊中供稱，歹徒拾走我皮包（內有現金三萬元及勞
    力士手錶滿天星一個）。前後兩異其詞，殊難輕信。其嗣於原審指稱：「我手錶
    戴在手上不見了，不知如何掉的，：：：沒有人將手錶拔走」等語。綜此，己○○對於手錶係放在車上或皮包內，抑戴在手上，有三種說詞，前後矛盾，其指訴
    自無可採。又證人乙○○雖於警偵訊中證稱：己○○之滿天星手錶被強行取走云
    云，惟其既未親眼滿睹己○○之滿天星如何被強行取走，復為己○○之妻，所證
    本難免附和被告說詞，況本案迄未查獲己○○所稱滿天星手錶以供調查，自難僅
    依乙○○之證詞，即為被告二人有罪之認定。綜上所述，被告二人所辯尚堪採信
    ，此外，復查無其他積極證據，足認被告二人確有強盜犯行，既不能證明渠二人
    犯罪，原審因而為無罪之諭知。核無不合，上訴人即公訴人上訴意旨，復執陳詞
    ，指摘原審此部分判決不當，求予撤銷，殊無理由，應予駁回。
據上論斷，應依刑事訴訟法第三百六十八條、第三百六十九條第一項前段、第三百六
十四條、第三百條、第二百九十九條第一項前段，槍砲彈藥刀械管制條例第七條第四
項、第十一條第四項、第十二條第四項、第十八條第四項、第十九條第一項，刑法第
十一條前段、第二十八條、第五十五條、第三百零二條第一項、第三百零五條、第四
十二條第三項、第三十八條第一項第一款、罰金罰鍰提高標準條例第二條，判決如主
文。
本案經檢察官甲○○到庭執行職務。
中      華      民      國     八十九     年      八      月   二十二   日
                                   臺灣高等法院臺中分院刑事第七庭
                                         審判長法  官  林  榮  龍
                                               法  官  謝  說  容
法  官  黃  日  隆
右正本證明與原本無異。
如不服本判決應於收受送達後十日內向本院提出上訴書狀，其未述上訴之理由者並
得於提起上訴後十日內向本院補提理由書（均須按他造當事人之人數附繕本）。
                                               書記官  林  端  容
中      華      民      國     八十九     年      八      月   二十五   日
                                                                        Ｄ


司法院資訊處製作；財團法人民間司法改革基金會備份。
